【裁判字號】    92,交訴,49
【裁判日期】    921031
【裁判案由】    公共危險等
【裁判全文】
臺灣宜蘭地方法院刑事判決                          九十二年度交訴字第四九號
    公  訴  人  臺灣宜蘭地方法院檢察署檢察官
    被      告  甲○○
右列被告因公共危險等案件，經檢察官提起公訴（九十二年度偵字第一六四四號），
本院判決如左：
    主  文
甲○○飲用酒類後不能安全駕駛動力交通工具而駕駛，處有期徒刑參月；又從事業務
之人，因業務上之過失傷害人致重傷，處有期徒刑捌月；又駕駛動力交通工具肇事，
致人受傷而逃逸，處有期徒刑捌月。應執行有期徒刑壹年肆月。
    事  實
一、甲○○原任職於新元發股份有限公司擔任貨車司機，領有普通貨車駕駛執照，以
    駕駛為其主要業務，為從事駕駛業務之人。甲○○於九十二年六月十四日晚間七
    時三十分許，在宜蘭縣宜蘭市○○路十二號住處飲用酒類後，精神狀況已達不能
    安全駕駛動力交通工具之程度，竟於同日晚間九時二十分許，駕駛車號ＩＰ─五
    四四六號號自用小客車，沿宜蘭縣宜蘭市○○路往礁溪方向行駛，行經吳沙路一
    一四號前，本應注意該路段時速為五十公里，不得超速行駛，亦應注意車前狀況
    ，並隨時採取必要之安全措施，竟疏未注意，以時速約五十五公里速度超速前進
    ，而依當時夜間有照明、柏油路面乾燥、無缺陷、無障礙物、視距良好，並無不
    能注意之情事，適於同向右前方約二十公尺處有乙○○（七十五年九月三十日生
    ）騎乘腳踏車後載戊○○（七十六年四月二日生）往前行駛，渠等亦本應注意雙
    載之腳踏車，因動力不足，前進時常有左偏、右偏等情形，應小心通過，並應靠
    右行駛，當時亦無不能注意之情事，詎乙○○、戊○○二人突然左轉欲跨越快慢
    車道分向線而侵入甲○○行駛之快車道內，甲○○一時閃避不及，因而撞擊乙○○騎乘之腳踏車後方，再因閃避不及而撞擊路旁之王文良所有之ＪＦ─四五五七
    號自用小客車（無人受傷），致乙○○受有右眉撕裂傷二公分、右耳撕裂傷一公
    分、右下巴撕裂傷一點五公分、右小腿後側挫裂傷八×四公分、右小腿下端擦傷
    六×四公分、右側第一蹠骨骨折之傷害，戊○○則受有頭部外傷並顱骨骨折及腦
    幹出血、硬腦膜外出血、右小腿撕裂傷、背部擦傷及挫傷，迄今雖神智較為清醒
    ，但無法陳述較複雜之概念，進食仍須鼻胃管灌食，四肢無力仍須臥床或坐輪椅
    ，雙手、雙腳仍無法執行日常生活行動等難治之重傷害。甲○○於肇事後竟不思
    留於現場救護傷患，反而駕車逃逸，沿吳沙路直行右轉宜興路往前行駛共約二百
    八十公尺後，因酒後駕車反應遲緩及精神緊張，致不慎撞擊道路中央分隔之安全
    島而停住，始為警所獲，並當場測得其呼氣酒精濃度超過每公升零點七一毫克。
二、案經乙○○之母丁○○及戊○○之母丙○○訴由宜蘭縣警察局宜蘭分局報告臺灣
    宜蘭地方法院檢察署檢察官偵查起訴。
    理  由
一、訊據被告甲○○就酒後駕車及過失傷害被害人乙○○部分於本院審理中均供承不
    諱，惟就否認有何過失重傷害被害人戊○○及肇事逃逸之犯行，辯稱略以：（一
    ）伊於事後前往探視被害人戊○○時，被害人戊○○已經清醒，並能以言語表達
    ，雖然沒有辦法行走，但已可以起身坐著，顯然逐漸恢復當中，伊雖過失撞傷被
    害人戊○○，但被害人戊○○所受傷害並未達到重傷害之程度；（二）伊當時因
    為飲酒意識不清，且肇事後精神緊張，本來要踩煞車卻誤踩油門，才會一直往前
    開，況且伊如果要肇事逃逸，可以往礁溪方向直行，不需右轉往宜興路方向前進
    ，事後員警到達現場，伊開門下車後立刻向員警坦承肇事，伊自己快要到新生派
    出所前二、三十公尺處，有遇到制服員警，即向他告知肇事，伊並無肇事逃逸之
    意云云。經查：
（一）被告飲用酒類後，已達不能安全駕駛動力交通工具之程度而駕駛一節，業據被
      告於本院偵查、審理中均坦承不諱，而被告為警查獲時測得其呼氣酒精濃度已
      達每公升零點七一毫克，此有酒精濃度測試紙、刑法第一百八十五條之三案件
      測試觀察紀錄表各一紙，並經宜蘭縣警察局員警製單舉發，有宜蘭縣警察局舉
      發違反道路交通管理事件通知單一紙在卷可參。是被告酒後駕車之犯行，已可
      認定。
（二）被告酒後駕車，並以高於該路段速限五十五公里之速度超速行駛，適同向在前
      之被害人乙○○、戊○○共乘之腳踏車突然左轉進入其所行駛之快車道內，而
      撞傷被害人乙○○及戊○○後，再撞擊路旁王文良所有之ＪＦ─四五五七號自
      用小客車（無人受傷），致乙○○與戊○○受傷等情，除據被告於本院審理中
      坦認無訛外，並據告訴人即被害人乙○○之母丁○○、被害人戊○○之母丙○○及被害人乙○○於偵查及本院審理中均指訴綦詳，且有道路交通事故現場圖
      、道路交通事故調查報告表（一）、（二）各一件及現場與車損照片三十張附
      卷可參。被害人乙○○因此事故受有右眉撕裂傷二公分、右耳撕裂傷一公分、
      右下巴撕裂傷一點五公分、右小腿後側挫裂傷八×四公分、右小腿下端擦傷六
      ×四公分、右側第一蹠骨骨折之傷害，戊○○則受有頭部外傷並顱骨骨折及腦
      幹出血、硬腦膜外出血、右小腿撕裂傷、背部擦傷及挫傷等傷害，此有財團法
      人羅許基金會羅東博愛醫院（以下簡稱「羅東博愛醫院」）診斷證明書三紙附
      卷可參。而本院依職權函詢羅東博愛醫院被害人戊○○之恢復情形，該院函覆
      稱：「二、該病人於九十二年六月十四日受傷，頭部外傷於羅東博愛醫院處理
      ，並行開顱手術。九十二年八月二十日至本院住院治療，住院時神智昏迷，完
      全無法與人溝通或反應，病人平常完全臥床休息，日常生活須他人照顧無法自
      理；三、最近病人病情略有進步，神智較為清醒，已會和人打招呼，但無法陳
      述較複雜的概念；四、進食仍須鼻胃管灌食，四肢無力須臥床或坐輪椅，雙手
      無法執行任何日常生活，雙腳仍無法行走；五、未來能恢復多少功能無法預估
      ，只能評估絕對無法與意外發生前的完整功能相比」，此有該院九十二年九月
      二十四日天羅聖民字第五九二號函一紙附卷可參，足認被害人戊○○之身體受
      有難治之傷害，已達重傷害之程度，被告辯稱被害人戊○○之傷害僅為普通傷
      害云云，尚難採信。
（三）被告固辯稱當時因一時緊張欲踩煞車而誤踩油門方撞擊道路中央之安全島，如
      欲肇事逃逸，可以往礁溪方向直行，不需要右轉宜興路方向，並於事後到派出
      所說明，並無肇事逃逸之意圖云云。然查，本件事故發生後，被告未立即停留
      於現場救護傷患，反駕車沿宜蘭縣宜蘭市○○路直行右轉宜興路，往前行駛共
      約二百八十公尺後，因撞上道路中央之安全島而停止等情，業據被告於偵查及
      本院審理中均坦認屬實，並經證人即本件承辦員警宜蘭縣警察局宜蘭分局警備
      隊員警游進賢於偵查中證述在卷，且有現場照片及證人游進賢所繪製之現場圖
      一件在卷可稽（見九十二年度偵字第一六四四號卷第二二、二五頁）。而證人
      游進賢於本院審理中亦結證稱：「以車禍使用的滾輪尺為量測工具」「從肇事
      地點到停車地方是二百八十公尺」等語，並再次繪製現場圖一紙存卷供參（見
      本院九十二年十月二十日訊問筆錄），顯見被告確實於肇事後往前行駛約二百
      八十公尺後因撞擊道路中央安全島方停止下車。另本件事故係由路過之人報案
      ，後於九十二年六月十四日晚間九時十九分十六秒許經新生派出所員警王胤甲
      、鄭忠信前往現場後再通知勤務中心轉知處理小組前往支援，證人游進賢乃於
      同日晚間九時二十六分二十秒許前往現場處理，被告則由新生派出所員警帶往
      警局製作筆錄，此經證人游進賢於本院審理中證述在卷，並有是否自首調查表
      、宜蘭縣警察局宜蘭分局九十二年七月十一日警蘭刑字第０九二００一一七九
      五號函各一件（內附宜蘭分局中心來案各類案件紀錄表、宜蘭分局派出所員警
      工作紀錄簿、宜蘭縣警察局宜蘭分局警備隊專責交通事故處理小組受（處）理
      Ａ１、Ａ２交通事故案件管制簿影本）在卷可稽（見九十二年度偵字第一六四
      四號卷第二九至三二頁）。證人游進賢於本院審理中亦結證稱：「肇事車輛的
      車牌號碼，是由新生所的員警在現場告訴我的，他說肇事車輛在宜興路那邊，
      也有告訴我車號」等語，足證被告係因撞擊安全島停車後，始為到場處理之新
      生派出所員警帶往派出所製作筆錄，但員警於被告自承肇事前已知悉肇事者及
      車號。再者，被害人乙○○就被告所駕之車輛是否停下一事指稱：「沒有，他
      繼續往前走」等語（見九十二年十月二十日訊問筆錄），益證被告於肇事後確
      實並未停留現場或照護傷患，仍繼續往前行駛。至被告肇事後直行礁溪方向或
      右轉宜興路與是否逃逸並無直接關連性，而被告於肇事後前往派出所說明，乃
      係因其駕駛途中不慎撞擊安全島後停下為員警查獲所致，亦難據此即認其無肇
      事逃逸之意圖。況被告為職業貨車駕駛，係以駕駛為其主要業務之人，其多年
      職業駕駛經驗，其辯稱將煞車誤踩為油門，亦與經驗法則有違。是被告前揭所
      辯，顯係飾卸之詞，不足採信。
（四）按汽車行駛時，駕駛人應注意車前狀況，並採取必要之安全措施；汽車行車速
      度，依標誌或標線之規定，無標誌或標線者，在市區道路，時速不得超過五十
      公里，在郊外道路時速不得超過六十公里，道路交通安全規則第九十四條第三
      項、第九十三條第一項第一款前段分別定有明文。另汽車駕駛人飲用酒類後其
      吐氣所含酒精濃度超過每公升零點二五毫克以上者，不得駕車，道路交通安全
      規則第一百十四條第一款定有明文。又慢車行駛，應遵守道路交通標誌、標線
      、號誌之指示，應在劃設之慢車道上靠右順序行駛，在未劃設慢車道之道路，
      應靠右側路邊行駛，慢車不得駛入快車道或人行道行駛，並不得在禁止穿越地
      段穿越道路，道路交通安全規則第一百二十四條第一、二、三項亦分別定有明
      文。查本件依卷附道路交通事故調查表之記載，該路段行車速度不得超過五十
      公里。被告飲酒後明知不得駕駛車輛，竟仍以時速五十五公里之速度駕車超速
      行駛，而依當時夜間有照明、柏油路面乾燥、無缺陷、無障礙物、視距良好，
      並無不能注意之情事，竟疏未注意，致與被害人乙○○、戊○○發生撞擊，雖
      被害人乙○○與戊○○共乘腳踏車未依前揭規定靠右行駛，並在違規左轉駛入
      快車道內致與被告所駕車輛撞擊，亦有重大過失，然尚不得以此卸免被告過失
      之責。又被害人乙○○、戊○○確因本件車禍致傷，其所受之傷害與被告過失
      行為間顯有相當因果關係。
    綜上所述，被告所辯各節均屬事後卸責之詞，不足採信，是本件事證明確，被告
    犯行堪予認定。
二、按刑法上所謂之業務，係指以反覆同種類之行為為目的之社會活動而言，只需其
    具有反覆繼續性，即足當之，又從事業務之人，對於一定危險之認識能力，較一
    般人為強，故法律上課以較高之注意義務，換言之，其避免發生一定危險之期待
    可能性亦較常人為高，故其違反注意義務之可責性較重，職業駕駛人既係從事駕
    駛業務之人，不論其駕駛係自用小客車或其他車輛，均不失為業務上行為之性質
    ，應以業務過失論處。查被告甲○○案發時任職於新元發股份有限公司擔任貨車
    司機，領有普通貨車駕駛執照，以駕駛為其主要業務，為從事駕駛業務之人，此
    據被告自承在卷，並有證號查詢汽車駕駛人資料一紙附卷可稽。是核被告前揭所
    為，係犯刑法第一百八十五條之三之酒後駕駛罪、第二百八十四條第二項前段之
    業務過失傷害罪、同條第二項後段之業務過失重傷害罪，及第一百八十五條之四
    之肇事逃逸罪，公訴意旨就過失傷害部分認為應依刑法第二百八十四條第一項前
    段、後段之普通過失傷害罪論處，尚有未洽，惟其起訴事實相同，爰依法變更起
    訴法條，併此敘明。被告以一過失行為，同時觸犯刑法第二百八十四條第二項前
    段之業務過失傷害罪及同條項後段之業務過失重傷害罪，為想像競合犯，應從一
    重之業務過失重傷害罪論處。又被告所犯酒後駕車罪、業務過失重傷害罪及肇事
    逃逸罪三罪間，犯意個別，行為有異，應予分論併罰。另被告為汽車駕駛人，酒
    後駕車因而致人受傷，依道路交通管理處罰條例第八十六條第一項規定加重其刑
    至被害人乙○○、戊○○共乘腳踏車雖未依規定靠右行駛，違規左轉擅自進入快
    車道，肇致本件事故之發生，然被告於快車道內行駛時，以高於該路段之速限超
    速駕駛，顯然未依規定駕車，是尚難依道路交通管理處罰條例第八十六條第二項
    之規定，減輕其刑，附此敘明。爰審酌被告及告訴人之過失程度、被告之品行、
    本件事故所生之危害，及肇事迄今未能與告訴人等達成和解等一切情狀，分別量
    處如主文所示之刑，並定其應執行之刑，以示懲儆。
據上論結，應依刑事訴訟法第二百九十九條第一項前段，刑法第一百八十五條之三、
第二百八十四條第二項前段、後段、第一百八十五條之四、第五十五條、第五十一條
第五款，道路交通管理處罰條例第八十六條第一項，罰金罰鍰提高標準條例第一條前
段，判決如主文。
本案經檢察官賴慶祥到庭執行職務。
中        華        民        國       九十二      年  十  月   三十一  日
                                        臺灣宜蘭地方法院交通法庭
                                            審判長法  官  林  惠  玲
                                      法  官  辜  漢  忠
                                                  法  官  郭  顏  毓
右正本證明與原本無異。
如不服本判決，應於判決送達後十日內，向本院提出上訴狀。(應附繕本)
                                                  書記官  莊  淑  茹
中        華        民        國       九十二      年  十  月   三十一  日
附錄本案論罪科刑法條：
刑法第一百八十五條之三
服用毒品、麻醉藥品、酒類或其他相類之物，不能安全駕駛動力交通工具而駕駛者，
處一年以下有期徒刑、拘役或三萬元以下罰金。
刑法第一百八十五條之四
駕駛動力交通工具肇事，致人死傷而逃逸者，處六月以上五年以下有期徒刑。
刑法第二百八十四條
因過失傷害人者，處六月以下有期徒刑、拘役或五百元以下罰金，致重傷者，處一年
以下有期徒刑、拘役或五百元以下罰金。
從事業務之人，因業務上之過失傷害人者，處一年以下有期徒刑、拘役或一千元以下
罰金，致重傷者，處三年以下有期徒刑、拘役或二千元以下罰金。


司法院資訊處製作；財團法人民間司法改革基金會備份。
